臺灣桃園地方法院民事裁定
111年度抗字第72號
抗  告  人  張啓雄
視同抗告人  吳國棟

相  對  人  陳麗淑


上列當事人間聲請拍賣抵押物事件，抗告人對於中華民國111年3
月31日本院簡易庭111年度司拍字第22號裁定提起抗告，本院裁
定如下：
　　主  文
抗告駁回。
抗告程序費用新臺幣壹仟元由抗告人負擔。
　　理  由
一、本件抗告人及吳國棟以其等所共有之抵押權聲請拍賣抵押物
    ，經原審裁定駁回拍賣後，雖僅抗告人張啓雄1人對原裁定
    提起抗告，惟拍賣抵押物屬抵押權之處分行為，本件拍賣抵
    押物裁定對於抵押權之共有人必須合一確定，張啓雄提起本
    件抗告，形式上係有利於吳國棟，其抗告之效力應及於吳國
    棟，爰將吳國棟併列為視同抗告人，合先敘明。
二、抗告人聲請及抗告意旨略以：相對人於民國77年3月23日向
    第三人陳玉美借款新臺幣（下同）1,500萬元 （下稱系爭債
    權），並以相對人名下坐落桃園市○○區○○段○○○段00000○000
    00地號土地及桃園市○○區○○段○○○段000○號即門牌號碼桃園
    市○○區○○路000號建物（以下合稱系爭房地）設定抵押權（
    下稱系爭抵押權）予陳玉美，後陳玉美於111年1月22日將系
    爭債權及抵押權讓與抗告人及吳國棟，並均已將上情通知相
    對人，惟相對人屆期未為清償，抗告人為此聲請拍賣抵押物
    ，以資受償等語。原裁定以系爭債權及抵押權業經本院109
    年度重訴字第77號判決確認債權不存在及系爭抵押權應予塗
    銷，陳玉美上訴後遭臺灣高等法院110年度重上字第156號判
    決駁回上訴，抗告人無受讓系爭債權及抵押權之可能為由，
    駁回抗告人之聲請，尚有違誤，應予廢棄。
三、按不動產物權，依法律行為而取得、設定、喪失及變更者，
    非經登記，不生效力，民法第758條第1項定有明文，故抵押
    權所擔保債權如何，應依設定登記內容定之，抵押權人亦僅
    能依設定登記內容行使其權利，最高法院84年度台上字第15
    70號判決、85年台抗字第570號裁定亦同此旨。另抵押權人
    聲請法院裁定許可拍賣抵押物，係屬非訟事件程序，法院僅
    就形式上審查是否合乎實行抵押權之要件，如形式審查結果
    ，認為不足以認定抵押權人合乎實行抵押權之要件，即應將
    其聲請駁回。經查，系爭房地為相對人所有，系爭房地上現
    無任何抵押權之設定等情，有系爭房地公務用謄本附卷可佐
    （見本院卷第39頁至第43頁），本件自不合乎實行系爭抵押
    權之要件，原裁定駁回抗告人之聲請，理由雖與本院不同，
    但結論並無二致，仍應予維持，抗告意旨指摘原裁定不當，
    求予廢棄，為無理由，應予駁回。
四、據上論結，本件抗告為無理由，依非訟事件法第46條、第24
    條第1項、第21條第2項，民事訴訟法第495條之1第1項、第4
    49條第1項、第95條、第78條，裁定如主文。
中　　華　　民　　國　　111 　年　　11　　月　　30　　日
                  民事第二庭　  審判長法　官  陳振嘉
　　　　　　　　　                    法　官  孫健智
　　　　　　　　　　　　　　  　　　  法　官　許自瑋
正本係照原本作成。
本裁定除以適用法規顯有錯誤為理由，不得再抗告；如提再抗告
，應於收受送達後10日內，委任律師為代理人向本院提出再抗告
狀，並繳納再抗告費新臺幣1,000元。
中　　華　　民　　國　　111 　年　　12　　月　　2 　　日
                                      書記官  吳光彧